臺灣嘉義地方法院民事判決
111年度嘉小字第64號
原      告  國泰世紀產物保險股份有限公司

法定代理人  陳萬祥  
訴訟代理人  鄭如妙  
被      告  黃沛珊  

上列當事人間請求侵權行為損害賠償事件，本院於民國111年1月
17日言詞辯論終結，判決如下：
    主  文
被告應給付原告新臺幣36,102元，及自民國111年1月1日起至清
償日止，按年息百分之5計算之利息。
原告其餘之訴駁回。
訴訟費用新臺幣1,000元，其中新臺幣695元由被告負擔，其餘由
原告負擔。
本判決第1項得假執行。但被告如以新臺幣36,102元為原告預供
擔保，得免為假執行。
    事實及理由
一、被告經合法通知，無正當理由而不於調解期日到場，爰依民
    事訴訟法第436條之12第1項之規定，准到場原告之聲請，命
    即為訴訟之辯論，並依原告聲請由其一造辯論而為判決。
二、原告主張：
  ㈠原告承保訴外人即被保險人陳淑麗所有車牌號碼000-0000號
    車輛（下稱系爭車輛），於民國109年1月13日12時13分許，
    在嘉義縣新港鄉大潭村164線與嘉85線路口處，因被告騎乘
    車牌號碼000-000號重機車（下稱肇事車輛）闖紅燈，致系
    爭車輛受損，經修復後支出修理費用新臺幣（下同）51,935
    元，原告已依保險契約賠付陳淑麗，爰依保險法第53條第1
    項之規定提起本件訴訟等語。
  ㈡並聲明：被告應給付原告51,935元，及自起訴狀繕本送達翌
    日起至清償日止，按年息百分之5計算之利息。
三、被告未於言詞辯論期日到場，亦未提出書狀作何聲明或陳述
    。
四、本院之判斷：
  ㈠原告上開主張之事實，業據其提出賠案簽結內容表、系爭車
    輛行照、駕駛人駕照、道路交通事故當事人登記聯單、估價
    單、南都汽車服務明細表、車損維修照片、電子發票證明聯
    等件為證（本院卷第11至37頁），復有本院向嘉義縣警察局
    民雄分局調取之道路交通事故現場圖、道路交通事故調查報
    告表㈠㈡、調查筆錄、酒精測定紀錄表、證號查詢機車駕駛人
    查詢單、證號查詢汽車駕駛人查詢單、車輛詳細資料報表、
    駕駛人駕照、系爭車輛行照、違反道路交通管理事件通知單
    、初步分析研判表、車損暨道路全景照片及交通事故光碟等
    資料在卷可佐（本院卷第45至98頁），而被告經合法通知未
    到場爭執，也未提出任何有利於己之聲明、陳述或證據供本
    院審酌，是經本院調查前述證據之結果，認為原告前述主張
    之事實應為真實。
  ㈡按因故意或過失，不法侵害他人之權利者，負損害賠償責任
    ；汽車、機車或其他非依軌道行駛之動力車輛，在使用中加
    損害於他人者，駕駛人應賠償因此所受之損害，民法第184
    條第1項前段、第191條之2前段分別定有明文。又按汽車行
    駛至交岔路口，應遵守燈光號誌或交通指揮人員之指揮；車
    輛面對圓形紅燈表示禁止通行，不得超越停止線或進入路口
    ，道路交通安全規則第102條第1項第1款、道路交通標誌標
    線號誌設置規則第206條第5款分別定有明文。經查，被告於
    警方調查筆錄中對於行向燈號為何，表示「都忘記了」（本
    院卷第55頁），但據訴外人即系爭車輛駕駛人蔡鳴記於警方
    調查筆錄中表示其「行進方向號誌是綠燈」，核與本院自嘉
    義縣警察局民雄分局函覆交通事故光碟內，擷取系爭車輛行
    車紀錄器之影像畫面相符（本院卷第109、111頁），足認訴
    外人蔡鳴記當時之行進方向號誌確實為綠燈，則本件事故係
    因被告騎乘肇事車輛闖越紅燈所致，因此被告就本件事故之
    發生，自應負全部過失責任。又被告闖越紅燈之過失行為與
    系爭車輛受損害間具有相當因果關係，被告自應對系爭車輛
    所有人即陳淑麗負侵權行為損害賠償責任。而原告既已依保
    險契約支付所承保之系爭車輛修復費用，是原告自得於其賠
    償金額範圍內代位陳淑麗行使對被告之損害賠償請求權。
  ㈢惟按不法毀損他人之物者，被害人得請求賠償其物因毀損所
    減少之價額，民法第196條第1項亦有明文。而民法第196條
    所謂因毀損減少之價額，得以修復費用為估定之標準，但以
    必要者為限，例如修理材料以新品換舊品應予折舊，最高法
    院77年度第9次民庭會議決議闡釋甚明。依行政院所頒固定
    資產耐用年數表及固定資產折舊率表，【非運輸業用客車】
    之耐用年數為5年，依平均法計算其折舊結果（即以固定資
    產成本減除殘價後之餘額，按固定資產耐用年數表規定之耐
    用年數平均分攤，計算折舊額），每年折舊率為5分之1，並
    參酌營利事業所得稅查核準則第95條第6項規定「固定資產
    提列折舊採用定率遞減法者，以1年為計算單位，其使用期
    間未滿1年者，按實際使用之月數相當於全年之比例計算之
    ，不滿1月者，以1月計」。經查，系爭車輛出廠時間為105
    年7月，有原告提出的系爭車輛行照在卷可稽（本院卷第13
    頁），迄本件車禍發生時即109年1月13日，已使用3年7月，
    再參以原告提出的南都汽車服務明細表可知（本院卷第25至
    27頁），系爭車輛的修復費用工資25,425元、零件26,510元
    ，因此零件扣除折舊後之修復費用估定為10,677元【計算方
    式：⒈殘價＝取得成本÷（耐用年數＋1）即26,510÷（5＋1）≒4,
    418（小數點以下四捨五入）；⒉折舊額 ＝(取得成本－殘價)×
    1/（耐用年數）×（使用年數）即(26,510－4,418) ×1/5×（3
    ＋7/12）≒15,833（小數點以下四捨五入）；⒊扣除折舊後價
    值＝（新品取得成本－折舊額）即26,510－15,833＝10,677】，
    另工資25,425元則無需折舊，故本件原告得請求被告賠償系
    爭車輛維修必要費用應為36,102元【計算式：10,677＋25,42
    5】。逾此範圍之請求，為無理由，應予駁回。
五、綜上所述，原告本於侵權行為及保險法代位權之法律關係，
    請求被告給付36,102元及自起訴狀送達翌日即111年1月1日
    （於110年12月21日寄存送達，並於110年12月31日生效，送
    達證書見本院卷第105-106頁）起至清償日止，按年息百分
    之5計算之利息，為有理由，應予准許；逾此部分之請求，
    則無理由，應予駁回。
六、本判決原告勝訴部分，係適用小額程序所為被告敗訴之判決
    ，依民事訴訟法第436條之20規定，應依職權宣告假執行。
    並依同法第392條第2項規定，職權宣告被告如預供擔保，得
    免為假執行。
七、訴訟費用負擔之依據：依民事訴訟法第79條及同法第436條
    之19條第1項規定，確定本件訴訟費用額為第一審裁判費1,0
    00元，應由兩造依其勝敗比例分擔，即被告負擔695元【計
    算式：36,102÷51,935×1,000≒695（小數點以下四捨五入）
    】，餘由原告負擔。
中　　華　　民　　國　　111 　年　　1 　　月　　28　　日
                  臺灣嘉義地方法院嘉義簡易庭
                                  法　官　周欣怡
以上正本係照原本作成。
如對本判決上訴，須於判決送達後20日內向本庭（嘉義市文化路
308之1號）提出上訴狀（均須按他造當事人之人數附繕本）。如
委任律師提起上訴者，應一併繳納上訴審裁判費。
民事訴訟法第436條之24第2項規定：對小額程序之第一審裁判之
上訴或抗告，非以其違背法令為理由，不得為之。
中　　華　　民　　國　　111 　年　　1 　　月　　28　　日
                                  書記官  葉芳如